【裁判字號】    97,易,135
【裁判日期】    970724
【裁判案由】    詐欺
【裁判全文】
臺灣士林地方法院刑事判決               97年度易字第135號
公  訴  人  臺灣士林地方法院檢察署檢察官
被      告  甲○○
上列被告因詐欺案件，經檢察官提起公訴（96年度偵字第13976
號），被告於本院準備程序中，就被訴事實為有罪之陳述，爰經
合議庭裁定，改由受命法官獨任依簡式審判程序審理，並判決如
下：
    主  文
甲○○幫助犯非法以電腦設備製作不實財產權變更紀錄取財罪，
處有期徒刑肆月，減為有期徒刑貳月。
    事  實
一、甲○○明知提供行動電話門號予不相識者，可能幫助犯罪集
    團用以從事財產犯罪，且一般民眾前往行動電話公司申辦門
    號並無任何特殊之限制，倘為合法通訊，本可自行申請門號
    使用，無向他人取得之必要，仍基於幫助他人為財產犯罪之
    犯意，於民國於95年4 月7 日，在嘉義市○○路510 號威寶
    電信嘉義垂楊門市，申請門號0000000000號行動電話後，旋
    先後於同日及翌日，在其位於嘉義市○村街23號3 樓住處附
    近，將所取得之上開門號行動電話機及SIM 卡均交予一真實
    姓名年籍不詳之詐騙集團成年成員，供該詐騙集團利用該門
    號作為犯罪工具，以詐取他人財物。嗣該詐騙集團成年成員
    於95年6 月28日13時許，撥打電話向丙○○佯稱其使用之行
    動電話門號0000000000號欠繳電話費新臺幣（下同）2 萬元
    云云，經丙○○表示未申辦該門號後，接續由詐欺集團另名
    成年成員為掩飾身份，以前開甲○○提供之0000000000號門
    號撥打電話予丙○○，自稱為金管會「林忠正」組長，並向
    丙○○訛稱：因其身分證遭人盜用為人頭帳戶洗錢，將凍結
    其存款，若欲避免凍結，須至銀行申請語音轉帳云云，丙○
    ○因誤信為真，唯恐帳戶凍結對其房貸造成影響，遂至臺灣
    土地銀行申辦帳戶之語音電話銀行業務而取得語音電話銀行
    操作密碼後，將該密碼告知該詐騙集團成員，該詐欺集團成
    員取得密碼後，旋意圖為自己不法之所有，未經丙○○之同
    意，擅自將該詐得之密碼連同轉帳指令透過電話語音方式輸
    入臺灣土地銀行之電腦設備，以此不正方式製作帳戶內存款
    之變更紀錄，將丙○○在臺灣土地銀行古亭分行帳號0000
    00000000號帳戶內之存款88萬9 千元轉帳匯至案外人乙○○
    被冒名在中國國際商業銀行（現改為兆豐國際商業銀行）東
    高雄分行申請之帳號0000000000000000000 號帳戶後，提領
    一空，嗣丙○○發現上述帳戶內已無存款，始知受騙並報警
    處理，而經警循線查悉上情。
二、案經高雄市政府警察局新興分局報告臺灣高雄地方法院檢察
    署檢察官呈請臺灣高等法院檢察署檢察長令轉臺灣士林地方
    法院檢察署檢察官偵查起訴，並經本院改依簡式程序審理。
    理  由
壹、證據能力之判斷
一、按簡式審判程序之證據調查，不受第159 條第1 項之限制，
    刑事訴訟法第273 條之2 定有明文，是依上開規定，於行簡
    式審判程序之案件，被告以外之人於審判外之陳述，除有其
    他不得作為證據之法定事由外，應認具有證據能力。
二、查本案被害人丙○○於警詢中所為之陳述，雖係被告以外之
    人於審判外之陳述，惟因本案採行簡式審判程序，復無其他
    不得做為證據之法定事由，揆諸首揭說明，應認具有證據能
    力。
貳、論罪科刑
一、上揭犯罪事實，業據被告甲○○於本院準備程序及審理中迭
    承不諱（參見本院卷第20頁至第21頁、第38頁、第42頁），
    核與被害人丙○○於警詢時證述：伊遭詐欺集團以電話向伊
    騙取帳戶語音密碼後，帳戶內之存款88萬9 千元旋遭該詐欺
    集團以電話語音轉帳方式轉至他人帳戶，該詐欺集團係使用
    被告申辦之0000000000號與伊聯絡行騙等語相符（參見卷附
    高雄市政府警察局新興分局刑案偵查卷宗第1 頁至第2 頁）
    ，此外，並有威寶電信股份有限公司出具之0000000000號門
    號用戶資料表、被害人丙○○之臺灣土地銀行帳戶存摺影本
    等件在卷可稽（附於同上偵查卷宗第10頁、第14頁至第15頁
    ），綜上，足認被告自白與事實相符，本案事證至為明確，
    被告犯行堪予認定，應依法論科。
二、查被告行為後，94年1 月7 日修正通過之刑法第30條規定，
    已於95年7 月1 日施行，修正前之刑法第30條規定：「幫助
    他人犯罪者，為從犯。雖他人不知幫助之情者，亦同。從犯
    之處罰，得按正犯之刑減輕之」，修正後刑法第30條規定：
    「幫助他人實行犯罪行為者，為幫助犯。雖他人不知幫助之
    情者，亦同。幫助犯之處罰，得按正犯之刑減輕之」。經核
    此次法律修正僅文字修改，不涉及罪刑實質內容變更，不屬
    法律變更，自不生新舊法比較之問題；又按刑法上之幫助犯
    ，係對於犯罪與正犯有共同之認識，而以幫助之意思，對於
    正犯資以助力，而未參與實施犯罪之行為者而言（最高法院
    75年度台上字第1509號、88年度台上字第1270號判決亦同此
    意旨），是以，如未參與實施犯罪構成要件之行為，而係出
    於幫助之意思提供助力，即屬幫助犯，而非共同正犯。查被
    告基於幫助為財產犯罪之犯意，提供其所有之行動電話門號
    予年籍姓名不詳之詐欺集團成員，該詐欺集團成員即利用被
    告之幫助，意圖為自己不法之所有，而以該行動電話門號作
    為犯罪工具，藉由掩飾身分並聯絡被害人而詐得被害人存款
    帳戶之電話語音密碼後，旋即將詐得之密碼及相關轉帳指令
    輸入銀行電腦，以此不正方法，將被害人帳戶內之款項轉帳
    匯出至另一人頭帳戶而取得該財產，因被告所為係參與犯罪
    構成要件以外之行為，且在無證據證明被告係以正犯而非以
    幫助犯之犯意參與犯罪之情形下，應認其所為係幫助犯而非
    正犯行為。故核被告甲○○所為，係犯刑法第30條第1 項幫
    助犯刑法第339 條之3 第1 項之罪，起訴書犯罪事實欄雖已
    詳述被告上開犯罪事實，然誤論以被告涉犯刑法第30條第1
    項、第339 條第1 項之罪嫌，惟此部分業據公訴檢察官於本
    院97年7 月3 日審判程序中更正起訴法條，基於檢察一體原
    則，自應以更正後之法條為本案起訴法條，附此敘明。又被
    告係幫助他人犯罪，爰依刑法第30條第2 項之規定，按正犯
    之刑減輕之。
三、爰審酌被告提供行動電話門號供正犯詐騙他人財物，危害社
    會正常交易安全，增加被害人尋求救濟之困難，並使犯罪之
    追查趨於複雜，並斟酌本件被害人遭詐騙金額，及被告犯罪
    後坦承犯行之態度等一切情狀，量處如主文所示之刑，又被
    告犯罪時間在96年4 月24日以前，亦無其他不合中華民國96
    年罪犯減刑條例所定不得減刑之情形，爰依該條例第2 條第
    1 項第3 款、第7 條之規定，減其宣告刑2 分之1 。
據上論斷，應依刑事訴訟法第273 條之1 第1 項、第299 條第1
項前段，刑法第30條第1 項、第2 項、第339 條之3 第1 項，中
華民國九十六年罪犯減刑條例第2 條第1 項第3 款、第7 條，判
決如主文。
本案經檢察官蔡啟文到庭執行職務。
中    華    民    國    97    年    7     月    24    日
                    刑事第二庭法  官  吳祚丞
以上正本證明與原本無異。
如不服本判決應於送達後10日內，向本院提出上訴書狀。其未敘
述上訴理由者，應於上訴期間屆滿後20日內向本院補提理由書狀
（均須按他造當事人之人數附繕本）。
                              書記官  方蘭芬
中    華    民    國    97    年    7     月    24    日
附錄本案論罪科刑法條
中華民國刑法第339條之3第1項
意圖為自己或第三人不法之所有，以不正方法將虛偽資料或不正
指令輸入電腦或其相關設備，製作財產權之得喪、變更紀錄，而
取得他人財產者，處7 年以下有期徒刑。


司法院資訊處製作；財團法人民間司法改革基金會備份。
